臺灣高等法院刑事判決　　　　　　　　　　　　　　　　九十一年度軍上字第三號
　　上　訴　人　甲○○
　　即　被　告
右上訴人即被告因逃亡案件，不服國防部高等軍事法院，九十年度法仁判字第一三五
號，中華民國九十年十二月十九日第二審判決（起訴案號：國防部北部地方軍事法院
桃園分院檢察署九十年度園偵訴字第二六二號）提起上訴，本院判決如左：
    主  文
原判決撤銷。
甲○○無故離去職役過六日，處有期徒刑捌月。
    理  由
一、原判決認定上訴人即被告甲○○係前開空軍第四四三聯隊第一基勤大隊基勤中隊
    二兵（民國九十年三月五日入伍，義務役），於九十年六月二十七日十九時許，
    自該中隊台灣駐地請假離營，應於同年月二十八日二十一時返營銷假，詎因與女
    友感情不睦而無心服役，逾假潛逃，迄九十年八月十七日十六時許（無故離去職
    役過六日），始於苗栗縣三義鄉○○村○○路一八七號「新發網站」店為苗栗縣
    警察局派員緝獲，案由該局解送國防部北部地方軍事法院桃園分院檢察署偵辦，
    經軍事檢察官偵結起訴，移付審理。訊據上訴人即被告甲○○對右揭時、地逃亡
    之事實坦承不諱，核與苗栗縣警察局九十年八月十七日苗警刑參字第四五二三０
    號通緝案件移送書所附被告偵訊筆錄相符，其假滿潛逃事實，並據證人即該中隊
    分隊長李昌澍中尉於偵查時結證屬實，且被告逃亡後並經國防部南部地方軍事法
    院檢察署九十年七月十八日（九十）法平字第０四一五四號函發布通緝在案，有
    該函影本附卷可憑，足以認定。原判決因認上訴人無故離役過六日，係犯陸海空
    軍刑法第九十三條第三款「無故離去職役」罪，而維持第一審對上訴人所為科刑
    之判決，固非無見。惟按判決所載理由矛盾者，其判決當然違背法令，軍事審判
    法第一百九十七條第十四款定有明文。又科刑之判決書其宣示之主文，與所載之
    事實及理由必須互相適合，否則即屬理由矛盾，其判決當然為違背法令，最高法
    院六十四年度台上字第八九三號判例可循。查被告行為後之九十年九月二十八日
    修正公布陸海空軍刑法，該法第四十條規定：「無故離去職役或不就職役逾六日
    者，處三年以下有期徒刑、拘役或新臺幣三十萬元以下罰金。戰時無故離去職役
    或不就職役者，處三年以上十年以下有期徒刑。無故離去職役或不就職役逾三十
    日，或戰時逾六日者依前條之規定處罰」。而修正前陸海空軍刑法第九十三條則
    規定：「無故離去職役或不就職役者，依左列各款處斷：一、敵前，十年以上有
    期徒刑。二、軍中或戒嚴地域過三日者，五年以下有期徒刑。三、其餘過六日者
    ，三年以下有期徒刑」。依刑法第二條第一項但書規定，應適用修正前陸海空軍
    刑法第九十三條第三款有利於被告，惟修正前之陸海空軍刑法第九十三條無故離
    去職役罪有三種情形，上訴人所犯無故離去職役罪係該條第三款過六日之情形，
    原判決事實及理由亦均認定上訴人無故離去職役過六日，然第一審判決主文卻僅
    記載「甲○○無故離去職役，處有期徒刑八月」，而未記載上開法條第三款「過
    六日」之犯罪構成要件，以為處罰之依據，其主文與所載之事實、理由即未盡相
    符；原審未予糾正而為上訴駁回之判決，自有上述主文事實理由矛盾之違法，其
    判決當然違背法令。上訴人上訴意旨略謂：逃亡期間以存款負擔家計，未曾受有
    期徒刑宣告請宣告緩刑，原判決未審酌等語。然查，上訴人無故假滿潛逃逾六日
    之行為，及其所稱負擔家計等情，原判決於事實及理由欄已詳為敘明、指駁，原
    判決關於上訴人犯罪事實之認定，證據之取捨，並無不合，且按關於刑之量定及
    緩刑之宣告，係實體法上賦予法院得為自由裁量之事項，倘其未有逾越法律所規
    定之範圍，或濫用其權限，即不得任意指摘為違法，以為第三審上訴之理由，此
    有最高法院七十五年台上字第七０三三號判例可資參照。上訴人上訴意旨之指摘
    ，雖無足採，然原判決既有前開理由矛盾違背法令之處，業如上述，及因該違誤
    對事實之認定並無影響，仍可據為裁判，爰由本院將原判決撤銷，自為判決。茲
    審酌上訴人僅因與女友感情不睦細故即棄兵役義務不顧，率而離去職役月餘，始
    為警緝獲，顯見其法紀觀念淡薄，不乏惡性及其犯罪動機、目的、手段，犯罪所
    生危害及犯後態度等一切情狀仍量處有期徒刑八月。
二、據上論斷，應依軍事審判法第二百零六條第一項、第一百六十五條第一項前段、
    第一百七十九條，刑事訴訟法第三百九十七條、第三百九十八條第一款，修正前
    陸海空軍刑法第九十三條第三款、第十五條，刑法第二條第一項但書，判決如主
    文。
中      華民      國     九十一   年      一      月    三十一  日
                              臺灣高等法院刑事第七庭
                                  審判長法  官  吳  啟  民
                                        法  官  林  瑞  斌
                                        法  官  施  俊  堯
右正本證明與原本無異。
不得上訴。
                                        書記官  陳  彥  蕖
中      華      民      國     九十一   年      一      月    三十一  日
附錄：本案論罪科刑法條全文
修正前陸海空軍刑法第九十三條第三款
無故離去職役或不就職役者，依左列各款處斷：
一、敵前，十年以上有期徒刑。
二、軍中或戒嚴地域過三日者，五年以下有期徒刑。
三、其餘過六日者，三年以下有期徒刑。
九十年九月二十八日修正公布陸海空軍刑法第四十條
無故離去職役或不就職役逾六日者，處三年以下有期徒刑、拘役或新臺幣三十萬元以
下罰金。
戰時無故離去職役或不就職役者，處三年以上十年以下有期徒刑。
無故離去職役或不就職役逾三十日，或戰時逾六日者依前條之規定處罰。
